臺灣高等法院刑事判決　　　　　　　　　　　　　九十一年度交上易字第三一六號
　　上　訴　人　臺灣板橋地方法院檢察署檢察官
　　被　　　告　乙○
右上訴人因被告公共危險案件，不服臺灣板橋地方法院九十一年度交易字第二四七號
，中華民國九十一年七月十七日第一審判決 (起訴案號：臺灣地方法院檢察署九十一
年度偵字第一三三一號)提起上訴，本院判決如左：
    主  文
上訴駁回。
    理  由
一、本案經本院審理結果，認第一審判決對被告乙○被訴公共危險罪部分為無罪之諭
    知，核無不當，應予維持，並引用第一審判決書記載之證據及理由（詳如附件第
    一審判決書）。
二、檢察官上訴意旨以：被告酒後駕車肇事，即應認無法安全駕駛，是原審遽為被告
    無罪之判決，似有未洽。
三、惟查原審判決已詳細說明本案並未對被告施以酒精測試，且亦未對被告施以測試
    觀察，即難認被告該當刑法第一百八十五條之三所謂「不能安全駕駛」之構成要
    件。況眾所週知，一般車禍案件，肇事一方雖未喝酒者亦非少數，準此足徵尚難
    單憑酒後駕車肇事即遽認被告當時已達不能安全駕駛之程度。此外復無其他積極
    證據足資證明被告當時已達不能安全駕駛之程度。是檢察官上訴為無理，應予駁
    回。
據上論結，應依刑事訴訟法第三百七十三條、第三百六十八條，判決如主文。
本案經檢察官呂光華到庭執行職務。
中    華    民    國    九十一  年    十    月    二十九                日
                              台灣高等法院交通法庭
                                  審判長法  官  陳  貽  男
                                        法  官  李  世  貴
                                        法  官  陳  憲  裕
右正本證明與原本無異。
不得上訴。
                                        書記官  劉  育  妃
中    華    民    國      九十一    年      十      月      三十        日
附件
臺灣板橋地方法院刑事判決                        九十一年度交易字第二四七號
    公  訴  人  臺灣板橋地方法院檢察署檢察官
    被      告  乙  ○  男五十四歲（民國○○○年○月○○日生）
                        住臺北市○○區○○路三一六巷十七號二樓
                        身分證統一編號：Ｐ一0000000號
右列被告因公共危險等案件，經檢察官提起公訴 (九十一年度偵字第一三三一號)，
本院判決如左：
    主  文
乙○被訴公共危險罪部分無罪。
其餘被訴過失傷害部分公訴不受理。
    理  由
一、公訴意旨以：被告乙○於民國九十年九月二十九日十一時許，明知自己已因服用
    酒類達不能安全駕駛動力交通工具之程度，竟仍騎乘車牌號碼ＡＱＩ—○二五號
    重型機車，沿臺北縣五股鄉○○○路往臺北縣新莊市方向行駛，於右轉疏洪三路
    之際，本應注意車前狀況及與前車保持隨時可煞停之距離且不得酒後駕車，隨時
    採取必要之安全措施，以防止發生危險事故，且依當時情形，並無不能注意之情
    事，竟疏於注意，自後撞及同向車道由甲○○所駕駛車牌號碼ＰＭＳ—一九五號
    重型機車，致甲○○身體受有左小指第一節部分截指、右手腕背側瘀挫傷二乘二
    公分、左膝瘀挫傷六乘六公分、右膝瘀傷四乘四公分及右足背瘀腫等傷害。乙○
    於肇事後因事欲先行離去，乃留下其騎乘之上開重型機車車牌號碼予當時行經該
    處之簡松柏後離去，嗣經甲○○報警循線查獲，因認被告涉有刑法第一百八十五
    條之三之公共危險罪嫌及刑法第二百八十四條第一項過失之傷害罪嫌云云。
二、被訴公共危險罪無罪部分：
（一）惟按犯罪事實應依證據認定之，無證據不得推定其犯罪事實，又不能證明被告
      犯罪者，應諭知無罪之判決，刑事訴訟法第一百五十四條、第三百零一條分別
      定有明文。再按犯罪事實之認定，應憑證據，如未能發現相當證據，或證據不
      足以證明，自不能以推測或擬制之方法，以為裁判基礎（最高法院四十年臺上
      字第八十六號判例參照）。又認定不利於被告之事實，須依積極證據，茍積極
      證據不足為不利於被告事實之認定時，即應為有利於被告之認定，更不必有何
      有利之證據，有最高法院四十年臺上字第八十六號、三十年上字第八一六號判
      例可資參照。而認定犯罪事實所憑之證據，無論為直接證據或間接證據，其為
      訴訟上之證明，須於通常一般之人均不致於有所懷疑，而得確信其為真實之程
      度者，始得據之為有罪之認定，倘其證明尚未達到此一程度，而有合理性懷疑
      之存在時，即無從為有罪之確信，亦有最高法院七十六年臺上字第四九八六號
      判例可資參酌。
（二）公訴意旨認被告觸犯刑法第一百八十五條之三服用酒類不能安全駕駛動力交通
      工具而駕駛罪嫌，無非係以被告於警訊時及偵查中自承有喝酒云云，核與告訴
      人甲○○與證人簡松柏指述被告肇事時滿臉酒味等語相符為其論據。訊據被告
      固坦承有喝一點酒，惟矢口否認於喝酒已達於不能安全駕駛之情形等語。
（三）經查：
  (一)被告於車禍發生當天，對於是否酒後駕車一節，於警訊時供稱「當時因有飲酒所
    以精神狀況不是很好」；於偵查時供述「（有無喝酒？）有喝威士比，不是酒」
    、「（你有酒後駕車？）只喝一點威士比」「（是否酒後駕車？）我承認，請求
    原諒」等語（參見偵查卷第四頁、第二十五頁），因此，被告僅承認酒後駕車，
    但被告是否已達於不能安全駕駛動力交通工具一節，並未自白。
  (二)再參酌告訴人甲○○及證人簡松伯雖於警訊時均陳述被告車禍當時滿臉酒味等語
    （參見偵查卷第五頁背面、第七頁背面）。而告訴人甲○○於偵查時指訴「當天
    我被撞到之後，有聞到他身上有酒味」，而證人簡松柏於偵查時證述「（你有聞
    到他（指被告）身上有酒味）有一點」等語，據此，告訴人指訴及證人簡松柏之
    證詞，僅能證明被告當時身上確實因喝酒，而有酒味等情，但不足以作為認定被
    告喝酒後不足以安全駕駛之證據。
  (三)按刑法第一百八十五條之三之公共危險罪，除行為人須有服用毒品、麻醉藥品、
    酒類或其他相類之物外，尚以須達到不能安全駕駛動力交通工具之程度為其構成
    要件。而飲酒後吐氣所含酒精濃度須達若干，將導致不能安全駕駛汽車，醫學文
    獻上固有認吐氣所含酒精濃度達每公升０‧二五毫克者，有輕度協調功能降低之
    現象；每公升達０‧五毫克者，有反應較慢、感覺減低、影響駕駛之現象；每公
    升達０‧七五毫克者，有思考改變、個性行為改變之現象；每公升達一‧０毫克
    者，有步態不穩、噁心想吐、精神混惑不清晰之現象；每公升達一‧五毫克者，
    有說話不清楚、感覺喪失、視力模糊等現象；每公升達二‧０毫克者，有體溫降
    低、血糖降低、肌肉控制差、癲癇發作等現象；每公升達三‧五毫克者，有神智
    不清、反射減低、呼吸抑制等現象（參閱卷附行政院國軍退除役官兵輔導委員會
    臺北榮民總醫院（八八）北總內字第二六八六八號函附件二）。然上開酒精對人
    體之影響程度對照表，係一般人飲酒後達到上開標準時，通常會呈現之狀況，然
    個人因體質狀況之不同，縱酒後吐氣之酒精含量已達上開標準，但個人顯現之狀
    況仍有可能因人而異，是上開標準應僅係作為判斷之參考值，尚非絕對標準，是
    個人酒後是否已達不能安全駕駛之程度，仍須從個案之具體事證上加以判斷。然
    本案並未對被告施以酒精測試，亦未對被告施以測試觀察，即難認被告該當刑法
    第一百八十五條之三所謂「不能安全駕駛」之構成要件。
  (四)綜上所述，本案被告既未實施平衡測試觀察，亦未對被告實施酒精測試，無從認
    定被告是否有達於不能安全駕駛之情狀，自難以刑法第一百八十五條之三之公共
    危險罪相繩。此外復查無其他積極證據足資證明被告所為充分該當於上開公共危
    險罪之構成要件，而被告亦不負有自證無罪之義務，揆諸前揭條文規定及判例意
    旨，應為被告無罪判決之諭知。
三、被訴過失傷害不受理部分：
（一）按告訴乃論之罪，告訴人於第一審辯論終結前得撤回其告訴，又告訴經撤回者
      ，應諭知不受理之判決，刑事訴訟法第二百三十八條第一項、第三百零三條第
      三款分別定有明文。
（二）經查此部分過失傷害犯行，起訴書認係觸犯刑法第二百八十四條第一項前段之
      罪，依同法第二百八十七條前段之規定，須告訴乃論。茲據告訴人甲○○撤回
      其告訴，依照上述之說明，自應諭知不受理之判決。
據上論斷，應依刑事訴訟法第三百零一條第一項、第三百零三條第三款，判決如主文
。
本案經檢察官陳孟黎到庭執行職務。
中      華      民      國    九十一    年      七      月     十七     日
                                      臺灣板橋地方法院刑事第六庭
                                          法  官  徐玉玲
右正本證明與原本無異。
如不服本判決，應於判決送達後十日內，向本院提出上訴狀。
                                          書記官   陳映孜
中      華      民      國    九十一    年      七      月     十七     日
